【裁判字號】    90,易,1525
【裁判日期】    901107
【裁判案由】    竊盜
【裁判全文】
臺灣臺北地方法院刑事判決                          九十年度易字第一五二五號
    公  訴  人  臺灣臺北地方法院檢察署檢察官
    被      告  丁○○
右列被告因竊盜案件，經檢察官聲請簡易判決處刑（九十年度偵字第一六四七四號）
，經本院受理後（九十年度簡字第三○二七號），認不宜以簡易判決處刑而移由本院
刑事庭依通常程序審理，及台灣士林地方法院檢察署檢察官移送併辦（九十年度偵字
第八四五九號），本院判決如左：
    主  文
丁○○共同連續竊盜，處有期徒刑陸月，如易科罰金，以參佰元折算壹日。
    事  實
一、丁○○前於民國九十年五月二十八日及同月三十一日，分別在台北縣新店市「全
    日青超級市場」及中和市「匯集超級市場」內，竊取高樑酒六瓶及四瓶，經本院
    及台灣板橋地方法院分別判處拘役五十日緩刑二年及罰金三千元確定後（均不構
    成累犯），猶不知悔改，竟基於意圖為自己不法所有之概括犯意，先於九十年八
    月七日下午一時十五分許（聲請書誤為二時十五分許），與已成年之友人乙○○
    基於共同犯意聯絡（乙○○部分另案審理），進入位於台北市○○區○○路一一
    七號地下樓之「松青超市」內，趁店員不注意之際，將置於超市架上價值約新台
    幣（下同）約二、三百元之酒類置入所攜帶之背包中竊取之，得手後正欲離去之
    際，因見先行之乙○○在結帳時被店員發覺背包內有未結帳之雞精二盒、曬衣鍊
    一包、水果刀二把而當場查獲報警處理，丁○○唯恐行跡敗露即將上開已得手之
    酒類放回架上，惟因超市店員甲○○經其他客人通報已得知丁○○犯行，仍在賣
    場內為警查獲。丁○○又於九十年八月十四日十九時五十分許，在台北縣汐止市
    ○○○路一段一○八號地下樓家樂福賣場內，見人頭馬洋酒三瓶、軒尼詩洋酒一
    瓶置於手推車上，竟將上開四瓶洋酒裝入不知何人所有之手提袋內竊取之，得手
    後將裝有洋酒之手提袋置於推車上由未營業之九號門離去，嗣經該賣場之安全課
    助理丙○○發覺當場查獲，並由手提袋內當場取出上開洋酒四瓶。
二、案經臺北市政府警察局萬華分局報請臺灣臺北地方法院檢察署檢察官偵查起訴及
    台灣士林地方法院檢察署檢察官移送併辦。
    理  由
一、訊據被告丁○○固坦承於右揭時地進入「松青超市」及「家樂福賣場」之事實，
    惟矢口否認有何竊盜犯行，辯稱：其與乙○○進入松青超市○○○○道乙○○要
    偷東西，乙○○之竊盜犯行與之無關，其未將東西放入背包內亦未打算偷東西，
    在偵查中亦未坦認有竊盜犯行；至於其至家樂福時看見推車上之酒已裝在旅行袋
    內，打算要結帳才推著推車出去，但因找不到結帳的地方，才推出去問人要在那
    裡買單，並無竊盜之故意云云。經查：
    (一)被告於松青超市竊盜犯行部分：
      (1)被告曾於警訊中坦承：其進入松青超市前有先與乙○○說好，看情形如何再
        行竊，進入超市後各拿各的東西，乙○○有幫其注意以免被店員發現，後來
        因為乙○○被抓而不敢走出超市，就將偷的東西放回原來的地方（見九十年
        度偵字第一六四七四號卷第九頁），其於偵查中亦坦承：「（問：今天去超
        市是要偷何東西？）是有打算要偷，但看見他被抓了，就把拿了的東西放回
        去，只留三樣結帳」、「（問：放回去什麼東西？）約二、三百元的酒」等
        語（見前開偵查卷第二十六頁），所述與共同被告乙○○於警訊中供稱：二
        人進入超市時是先看情形，情形可以就下手行竊，其和丁○○進入超市後各
        拿各的東西，如果遇到即互相注意把風等竊盜情節相符（見上開偵查卷第七
        頁）。雖被告於本院庭訊時否認偵查中自白之真實性，然經本院當庭播放九
        十年八月七日偵訊錄音帶，勘驗結果認被告於偵查中所述與偵訊筆錄之記載
        相符，此有本院九十年十一月二日勘驗筆錄附卷可稽，而被告於庭訊時亦從
        未曾爭執自白係出於不正之方法，是其上開自白之真實性應堪認定。
      (2)再者，證人甲○○亦證稱：當天其在超市排貨，有一位客人告知有二名男子
        在竊取店內物品，並將所竊得之物自行裝入攜帶的背包內，其就開始注意該
        二名男子，後來乙○○先出來結帳，其將之攔下來要求看背包，但遭乙○○
        拒絕，於是就報警，等警察來了後，在乙○○的背包內取出一些未結帳的物
        品，並再帶同警察前往賣場內逮捕丁○○。丁○○被查獲時本來說不認識乙○○，是警察在丁○○駕駛之小客車內發現相同的感冒糖漿，二人才承認認
        識等語（見上開偵查卷第十一頁、本院九十年十月十七日訊問筆錄），雖甲○○並未直接目睹被告丁○○竊盜或與乙○○相互把風之犯行，然認定犯罪
        事實所憑之證據，並不以直接證據為限，即綜合各種間接證據，本於推理作
        用，為認定犯罪事實之基礎，如無違背一般經驗法則，尚非法所不許（最高
        法院四十四年度台上字第七○二號判例意旨參照），本件證人甲○○係經由
        客人告知丁○○、乙○○將所竊取之物品放進背包中，依客人所指之人將乙○○及丁○○攔下，所攔下之二人不僅熟識，亦確實在乙○○背包中取出遭
        竊物品（見甲○○出具之贓物認領保管收據），而超市往來之客人眾多，果
        非其他客人告知，證人豈會知道何人竊盜進而查獲失竊物品？足見被告確實
        有竊盜之犯行，並與乙○○有竊盜之犯意聯絡，而此項間接證據適可作為上
        開(一)(1)被告之自白及共同被告供述之補強證據，被告竊盜犯行堪以認定。
    (二)被告於家樂福賣場竊盜犯行部分：
      (1)被告曾於警訊及偵查中坦承：「我在家樂福竊取人頭馬洋酒三瓶、軒尼詩Ｘ
        Ｏ一瓶，我先在家樂福內逛，逛一圈後看到一台手堆車，車內有一個旅行袋
        ，旅行袋內有二瓶未拆封洋酒，旅行袋旁有二瓶拆封洋酒。」、「我沒有想
        過（要結帳），我從九號暫停收費的收費台出去」、「警訊所言實在」、「
        （為何偷？）剛好沒人看到」等語（見九十年度偵字第八四五九號卷九十年
        八月十四日警訊筆錄、八月十五日偵訊筆錄）。
      (2)被告上開自白，核與證人丙○○證稱：「現場發現一男子丁○○推一台手推
        車，將二瓶人頭馬洋酒放入他的旅行袋，旅行袋置於手推車，另二瓶洋酒去
        開盒子用毛巾包住，在窺視警衛的舉動後，便將另二瓶洋酒放入旅行袋內，
        由未營業的九號門出來，被我當場逮住」等語相符（見九十年度偵字第八四
        五九號卷八月十四日警訊筆錄），被告經丙○○逮捕後從其推車旅行袋中取
        出洋酒四瓶之事實，亦有台北縣警察局贓物認領保管單附卷可參，雖被告嗣
        後於本院審理時翻異前詞，辯稱想要找人結帳才將車子推出去云云，然賣場
        之經營型態於現今社會已非常普遍，一般人均知需將貨品結帳後始能攜出賣
        場，且賣場之出口均在結帳台，除非未購買物品始能由未購物之通道離去，
        被告既然想要結帳，豈有自未營業之收費台離去之理？是被告上開置辯與常
        情有違委無足採，其於警訊中之自白不僅與常情相符且有證人丙○○及贓物
        認領保管收據可資佐證，被告竊盜犯行堪以認定。
二、按刑法上竊盜罪既、未遂區分之標準，係採權力支配說，只要行為人將竊盜客體
    ，移入一己實力支配之下即為既遂，至於該物是否置於行為人可得自由處分之安
    全狀態，要屬無關；又只要行為人將所竊之物置於自己實力支配之下，縱早已為
    人跟監，亦無礙其竊盜既遂罪之成立。本件被告於松青超市之竊盜犯行雖因乙○○經查獲而將所竊之物放回原位，然共同正犯應就全部犯罪結果負責任，由被告
    之行為觀之，其不僅已將所竊之物置於自己實力支配之背包中而既遂，不因事後
    放回原位而受影響，縱由共同正犯乙○○之行為觀之，乙○○所竊之物亦在背包
    中被查獲而為既遂，被告自應就共同參與之竊盜既遂行為負責。又被告於家樂福
    之竊盜犯行雖因遭丙○○跟監而在門口被查獲，然其既已將所竊之物置於旅行袋
    中欲夾帶外出，顯已將該贓物置於自己實力支配之下，其竊盜行為已完成，自難
    謂贓物尚未搬離現場處於可自由處分之狀態，而謂為竊盜未遂。是核被告二次竊
    盜犯行，均犯刑法第三百二十條第一項之竊盜罪，公訴人認被告於前開松青超市
    之竊盜犯行係犯同法第三百二十條第三項、第一項之竊盜未遂罪容有誤會，應由
    本院更正後予以審理。被告與乙○○就松青超市竊盜犯行部分既有事前共同謀議
    並相互把風，即有犯意聯絡及行為分擔，應為共同正犯，又其先後二次竊盜犯行
    ，時間緊接，所犯係構成要件相同之罪名，顯係基於概括犯意為之，應依連續犯
    規定以一罪共同竊盜既遂罪論，並加重其刑。爰審酌被告竊盜所得財產價值雖輕
    ，然其前於九十年五月二十八日及同月三十一日二次在超市竊取洋酒，分別經警
    查獲及本院判刑後仍再為本件犯行（見台灣高等法院檢察署刑案紀錄簡覆表），
    顯見其前所宣告之刑已難收矯治懲罰之效果，而被告雖曾於警、偵訊中自白犯行
    ，然於本院審理時又翻異前詞，顯然毫無悔意、惡性非輕等一切情狀，量處如主
    文所示之刑，並諭知易科罰金之折算標準，以示懲儆。又檢察官就犯罪事實一部
    起訴者，其效力及於全部，刑事訴訟法第二百六十七條定有明文，本件公訴人雖
    未就被告於家樂福竊盜之犯行提起公訴，然此與本院前揭論罪科刑部分有連續犯
    裁判上一罪之關係，本院自應一併予以審理，附此敘明。末查，扣案之旅行袋一
    個雖為被告供犯罪所用之物，然其既非違禁物，被告亦自始否認為其所有，本院
    自無從併予宣告沒收。
據上論斷，應依刑事訴訟法第二百九十九條第一項前段、第四百五十二條，刑法第二
十八條、第五十六條、刑法第三百二十條第一項、第四十一條第一項前段，罰金罰鍰
提高標準條例第一條前段、第二條，判決如主文。
本案經檢察官馮成到庭執行職務
中    華    民    國      九十        年      十一    月        七      日
                                      臺灣臺北地方法院刑事第六庭
                      法  官  蔡  如  琪
右正本證明與原本無異。
如不服本判決，應於判決送達後十日內，向本院提出上訴狀。
                                          書記官  黃  鈴  容
中    華    民    國      九十        年      十一    月       九       日
附錄法條：
中華民國刑法第三百二十條
 (普通竊盜罪、竊佔罪)
意圖為自己或第三人不法之所有，而竊取他人之動產者，為竊盜罪，處五
年以下有期徒刑、拘役或五百元以下罰金。
意圖為自己或第三人不法之利益，而竊佔他人之不動產者，依前項之規定
處斷。
前二項之未遂犯罰之。


司法院資訊處製作；財團法人民間司法改革基金會備份。
